【裁判字號】    89,裁,187
【裁判日期】    890217
【裁判案由】    有關土地登記事務
【裁判全文】
行  政  法  院  裁  定                            八十九年度裁字第一八七號
    聲  請  人  甲○○
右聲請人因有關土地登記事務事件，對本院中華民國八十八年五月二十一日八十八年
度裁字第四一九號裁定，聲請再審。本院裁定如左︰
    主  文
再審之聲請駁回。
    理  由
按對於確定裁定聲請再審，依行政訴訟法第三十三條準用民事訴訟法第五百零七條ˋ
第五百零一條第一項第四款之規定，必須表明「再審理由及關於再審理由並遵守不變
期間之證據」。所謂表明再審理由，必須指明確定裁定有如何合於行政訴訟法第二十
八條所定再審事由之具體情事，始為相當，倘僅泛言有再審事由而無具體情事者，仍
難謂已合法表明再審事由，所為再審之聲請，即屬不合法。本件聲請人對本院八十八
年度裁字第四一九號裁定（下稱原裁定）聲請再審，其聲請意旨略以：(一)原裁定認行
政訴訟之被告以官署（機關）為限，係屬不當，因枉法處分之被告係人而非機關，足
認參與原裁定之評事關於本案訴訟違背職務，犯刑事上之罪。(二)聲請人於提起行政訴
訟前，曾向行政院、內政部表示不服，故聲請人於八十七年十月二十七日提起行政訴
訟，依行政訴訟法第十條、第十一條規定，並無不合，原裁定認為聲請人提起行政訴
訟已逾期，適用法規顯有錯誤。(三)聲請人於提起行政訴訟後，連續提出追加訴狀，原
裁定未依法併案辦理，亦有理由與主文矛盾之違法。爰依行政訴訟法第三十條、第二
十八條第一項第一、二、四、五款聲請再審云云。經查原裁定駁回聲請人之訴，係以
：「經查：(一)原告於八十七年八月十九日收受再訴願決定書，有送達證書附於再訴願
卷可稽，原告提起行政訴訟之期間應自八十七年八月二十日起算，扣算在途期間三日
，迄至八十七年十月二十二日（星期四）即已屆滿。原告遲至八十七年十月二十七日
始向本院提起行政訴訟，有本院加蓋於訴狀上收文戳記所載日期可考。是其起訴依首
揭法條規定，已逾法定不變期間，其提起本件行政訴訟，於法自未合。雖原告於收受
行政院之再訴願決定書後，多次向行政院提訴願，經行政院函復原告，對再訴願決定
，如有不服，請具狀逕向行政法院提起行政訴訟，惟原告仍堅決主張其非向行政法院
提起行政訴訟，則自不得將之視為提起行政訴訟。(二)本件原告所有坐落桃園縣中壢市
○○段重測前六一五－六及六一五－四二地號土地，經桃園縣中壢地政事務所辦理土
地重測完畢。其土地原權利書狀亦經公告作廢並註銷在案。原告仍持重測前之原所有
權狀申請更名登記，桃園縣中壢地政事務所乃函請原告先行辦理重測後書狀換給後，
補正有效之所有權狀。惟原告逾期未補正，遭該所否准更名登記。原告不服，向桃園
縣政府提起訴願，但被駁回，復向臺灣省政府提起再訴願，經台灣省政府以八十六年
十二月十日府訴二字第一七二六二六號再訴願決定駁回。原告復對臺灣省政府再訴願
決定駁回不服，向內政部提起訴願。內政部以八十七年一月二十一日台內訴字第八七
○二一三四號函知原告略以：「依照行政訴訟法第一條規定，台端如不服台灣省政府
再訴願決定，應向行政法院提起行政訴訟（再訴願決定書上已有載明）。茲台端逕向
本部提起訴願，與法不合；是否有誤﹖請來函說明。」惟原告仍堅決主張其係提起訴
願，自不得將之視為提起行政訴訟，則原告對於台灣省政府之前揭再訴願決定，復提
起訴願，於法自有未合。本件一再訴願決定，以程序駁回原告之一再訴願經核並無不
合，原告復對之提起行政訴訟，於法亦有未合。(三)原告列機關所屬之主管或職員為被
告，於法尚有未合。綜上所述，本件原告之訴為不合法，應予駁回。」核原裁定已就
聲請人逾期提起行政訴訟，及雖聲請人於提起行政訴訟前向內政部、行政院聲明不服
，惟仍不合行政訴訟法第十一條規定等情，詳加明其認定理由，自無不合。聲請意
旨仍執同一事由作為聲請再審事由，但未具體明其理由，尚雖認為合法。又查行政
訴訟之被告，以官署（機關）為限，本院四十六年裁字第一七號著有判例，原裁定據
以駁回聲請人之訴，於法並無不合。聲請人認參與該裁定之評事違背職務，犯刑事上
之罪乙節，顯屬無據。且參與該裁定之評事並未因參與本件訴訟而受確定有罪之判決
，聲請人以此作為聲請再審之事由，亦難謂為適法。末查原裁定斟酌聲請人所提出之
訴訟資料，認聲請人在前訴訟程序所提起之訴為不合法，而加以駁回，亦難認有裁判
主文與理由或事實有矛盾之情事。從而聲請人雖主張依行政訴訟法第二十八條第一、
二、四、五款聲請再審，惟均未明確表明合於再審事由之具體情事，揆諸首揭法律規
定，本件再審之聲請為不合法，應予駁回。
據上論結，本件再審之聲請為不合法，爰依行政訴訟法第三十三條、民事訴訟法第五
百零七條ˋ第五百零二條第一項，裁定如主文。
中    華    民    國     八十九      年      二      月      十七       日
                    行 政 法 院 第 一 庭
                                審 判 長 評  事      黃  綠  星
                                         評  事      藍  獻  林
                                         評  事      黃  璽  君
                                         評  事      廖  宏  明
                                         評  事      鄭  忠  仁
右  正  本  證  明  與  原  本  無  異
                                         法院書記官  彭  秀  玲
中    華    民    國     八十九      年      二      月      十八       日


司法院資訊處製作；財團法人民間司法改革基金會備份。
